臺灣士林地方法院刑事判決　　　　　　　 94年度訴字第176號
公　訴　人　臺灣士林地方法院檢察署檢察官
被　　　告　乙○○
上列被告因偽造文書等案件，經檢察官提起公訴（93年度偵字第
4471號），本院判決如下：
    主  文
乙○○共同連續偽造私文書，足以生損害於公眾及他人，處有期
徒刑壹年貳月，扣案如附表二所示之物均沒收。
    事  實
一、乙○○基於故買贓物之概括犯意，自92年4 月間起，以每部
    機車新台幣（下同）4000元之代價，連續向年籍不詳綽號「
    大嘴」之男子買受來歷不明之贓車詳如附表一所示，另向年
    籍、姓名不詳之車販購得有合法權源之舊機車引擎中蓋及車
    牌供套裝頂拼之用，並借用甲○○原所承租，位於臺北市○○○路184 巷11弄11號房屋後院，供作藏置贓車及拆解換裝
    贓車之處所。乙○○取得上開贓車及合法之舊機車引擎、車
    牌，即以俗稱「借屍還魂」之手法，將所收購其他機車之車
    牌及上有引擎號碼之引擎中蓋，套裝頂拼於如附表一所示其
    中4 、5 台贓車上，偽造代表機車製造廠商之出廠標誌、具
    有私文書性質之引擎號碼，嗣將所套裝頂拼完成之機車改懸
    買入之他人合法機車車牌，足以生損害於上開失竊機車所有
    人及公路監理機關對於車輛管理之正確性，如此拆解換裝贓
    車約4 、5 部後，並自92年4 月中旬起以按件計酬之方式，
    僱請丁○○（另結），共同基於偽造引擎號碼之故意，約定
    每拆解換裝1 輛重型機車支付2000元予丁○○，輕型機車則
    交付1500元，並由有共同偽造引擎號碼之犯意聯絡的甲○○
    （另結），先用電鑽將失竊車輛之引擎號碼磨損致無法辨識
    ，再由丁○○將失竊車輛有引擎號碼的中蓋部分及車牌拆卸
    ，套裝頂拼合法之引擎號碼及車牌，連續改裝乙○○故買之
    贓車，亦足生損害公路監理機關對於車籍管理之正確性及失
    竊機車之所有人，前後改裝如附表一所示贓車20部中約15、
    16部（即與乙○○自行改裝部分合計如附表一20部），並由
    甲○○將卸下之贓車車牌剪碎後販售予廢五金回收場。待拆
    解套裝完成之後，再由乙○○將改裝後之上開機車，以每部
    機車1 萬元至2 萬元不等之價格，出售予年籍不詳綽號「阿
    峰」男子所介紹之知情人士而牟利。嗣為警於92年5 月14日
    下午3 時許，在臺北市○○○路184 巷11弄11號當場查獲，
    並扣得已拆解之機車2 輛（其一為車號BLQ ─550 號，另一
    車號不詳）、重機車車牌BLA ─012 號、輕機車車牌SF3 ─
    510 號、3 具失竊之引擎中座（引擎號碼已遭磨損）、及詳
    如附表所示套裝頂替用之車牌GAR ─977 號及引擎中座1 具
    、拆解機車用工具大型鐵剪1 台等物，並由警方帶同甲○○
    於同日下午5 時許，至臺北縣三重市○○○路重陽抽水站對
    面之廢五金回收場起出切碎之機車車牌17面。
二、案經臺北縣政府警察局海山分局移送臺灣士林地方法院檢察
    署檢察官偵查起訴。
　　　理  由
一、上開事實，業據被告乙○○於警詢、偵查及本院審理中供承
    不諱，核與同案被告丁○○於偵查及本院準備程序中所述相
    符，並有扣案如附表二所示之大型鐵剪、各式扳手等拆解機
    車用工具、及失竊之機車車牌20面、贓物認領保管單、3 具
    引擎號碼遭磨損之引擎中座、及上開遭拆解之機車等足資佐
    證。復有被害人丙○○、林孟廷、林珮琪、張照權、李林峰
    、張春興、黃洪忠、徐榮宗、陳拱榮、陳奕先、吳純鳳、黃
    仁宏、施立先、陳俊淇、廖保光、王財發、許  鎂、朱信如
    、吳家豪、吳榮堯等20人於警詢中陳述渠等失竊機車之事實
    ，及證人劉賢富於警詢中陳稱：同案被告甲○○將切碎之車
    牌17面販售予廢五金回收場之事實。又上開機車引擎號碼既
    係以磨除後套裝頂拼之方式偽造，當然足對公路監理機關對
    於車籍管理之正確性及失竊機車原車主發生損害，本件事證
    明確，被告犯行洵堪認定。
二、按機車引擎號碼係機車製造廠商之出廠標誌，為引擎之一部
    ，乃表示一定用意之證明，依刑法第220 條規定，應以私文
    書論，將失竊機車引擎號碼磨滅，再將合法舊機車上有引擎
    號碼之引擎中蓋套裝頂拼於贓車引擎上，乃具有創設一新的
    引擎號碼之性質，且此行為足以影響車輛製造商對其製造出
    廠車輛之識別與管理、公路監理機關對汽車車籍之管理及車
    主（或使用人）對於車輛之識別與所有權歸屬之認定，自足
    以生損害於各該他人，核被告乙○○係犯刑法第210 條之偽
    造私文書罪。被告乙○○明知「大嘴」之男子所交付如附表
    一所示之機車，均為來源不明之贓物，仍予購買部分，係犯
    刑法第349 條第2 項之故買贓物罪。被告乙○○與甲○○、
    丁○○間就偽造私文書之犯行，均有犯意之聯絡及行為之分
    擔，均為共同正犯，被告先後多次偽造文書之行為，及先後
    多次故買贓物之行為，各均時間緊接，所犯各係構成要件相
    同之偽造文書、故買贓物罪，顯係出於概括之犯意為之，為
    連續犯，依刑法第56條之規定應論以1 罪；被告乙○○所犯
    上開故買贓物罪與偽造私文書罪間，有方法結果之牽連關係
    ，為牽連犯，應從一重以偽造文書罪處斷。公訴人認被告乙○○因將失竊機車改掛合法之其他機車車牌，另涉嫌犯刑法
    第212 條之偽造特種文書罪，然查，偽造特種文書，須有「
    偽造」即無制作權而擅自制作之行為，而被告乙○○並未就
    原失竊機車車牌有何偽造行為，其改懸掛他車車牌，與偽造
    特種文書之構成要件並不相同，不能以該罪名相繩，惟此部
    分公訴人認與前開偽造文書罪有牽連關係，爰不另為無罪之
    諭知；又公訴人認被告乙○○與甲○○間就故買贓物有犯意
    之聯絡云云，然查乙○○就買入贓車及改裝後出售均自行經
    營，甲○○僅無償借用其場所，並為其「跑腿」購買改裝需
    用之零件、出售切碎之贓車車牌，磨損引擎號碼、牽改裝後
    之贓車至指定地點，因而每輛改裝車自乙○○收受800 元之
    報酬，此均經乙○○陳明，是應認甲○○有偽造文書之共同
    犯意，但就故買贓物部分，尚難認為其有為自己故買贓物之
    意思而參與，且其未實施故買贓物之構成要件行為，是不應
    以甲○○為乙○○故買贓物之共犯。爰審酌被告乙○○之品
    行、智識程度、生活狀況，及其犯罪動機、目的、手段、參
    與犯罪程度、所得利益多寡，及其故買贓車，並以「借屍還
    魂」方式銷贓，造成日後被害人追贓之困難，危害社會治安
    ，並對於監理機關對車籍資料之管理影響甚鉅，暨其犯罪後
    坦承犯行，尚有悔意等一切情狀，量處如主文所示之刑。另
    扣案如附表二所示之大型鐵剪、各式扳手及電鑽等物，為被
    告乙○○所有供犯罪所用之物，依刑法第38條第1 項第2 款
    、第3 項規定予以宣告沒收，至於扣案之安全帽，尚無證據
    證明為被告犯罪所得或供犯罪所用，無從沒收之，。
據上論斷，應依刑事訴訟法第299 條第1 項前段、第273 條之1
第1 項，刑法第28條、第56條、第210 條、第349 條第2 項、第
55條、第38條第1 項第2 款，罰金罰鍰提高標準條例第1 條前段
，判決如主文。
本案經檢察官薛嘉珩到庭執行職務
中　　華　　民　　國　　94　　年　　7 　　月 　12 　　日
                  刑事第二庭法  官  趙文卿
以上正本證明與原本無異。
如不服本判決，應於判決送達後10日內，向本院提出上訴狀。
                            書記官  嚴慧萍
中　　華　　民　　國　　94　　年　　7 　　月 　12 　　日
附錄本案論罪科刑法條之依據：
刑法第210條、第212條、第349條第2項：
偽造、變造私文書，足以生損害於公眾或他人者，處五年以下有
期徒刑。
偽造、變造護照、旅券、免許證、特許證及關於品行、能力服務
或其他相類之證書、介紹書，足以生損害於公眾或他人者，處一
年以下有期徒刑、拘役或三百元以下罰金。
搬運、寄藏、故買贓物或為牙保者，處五年以下有期徒刑、拘役
或科或併科一千元以下罰金。
附表一：
┌──┬─────────────┬─────┬───┐
│編號│　車牌號碼、車型及查扣物　│所　有　人│備　註│
├──┼─────────────┼─────┼───┤
│ 一 │車號BLQ─550號重型機車一輛│丙　○　○│已領回│
│　　│（引擎號碼SD25KF-117095） │　　　　　│　　　│
├──┼─────────────┼─────┼───┤
│ 二 │車號BLA─012號重型機車　　│林　孟　廷│已領回│
│　　│（引擎號碼5FJ-605436）　　│　　　　　│　　　│
├──┼─────────────┼─────┼───┤
│ 三 │車號SF3─510號輕型機車　　│林　珮　琪│已領回│
│　　│（引擎號碼5FH-715192）　　│　　　　　│　　　│
├──┼─────────────┼─────┼───┤
│ 四 │車號BIU─579號重型機車　　│張　照　權│已領回│
│　　│（引擎號碼5NW-203792）　　│　　　　　│　　　│
├──┼─────────────┼─────┼───┤
│ 五 │車號BKU─789號重型機車　　│天誠有限公│已領回│
│　　│（引擎號碼DG00000000）　　│司　　　　│　　　│
├──┼─────────────┼─────┼───┤
│ 六 │車號BLA─280號重型機車　　│張　春　興│已領回│
│　　│（引擎號碼DH00000000）　　│　　　　　│　　　│
├──┼─────────────┼─────┼───┤
│ 七 │車號BGS─629號重型機車　　│喜慶有限公│已領回│
│　　│（引擎號碼RG161130）　　　│司　　　　│　　　│
├──┼─────────────┼─────┼───┤
│ 八 │車號NW3─655號重型機車　　│捷　利　行│已領回│
│　　│（引擎號碼SD25KF-118362） │　　　　　│　　　│
├──┼─────────────┼─────┼───┤
│ 九 │車號BIJ─305號重型機車　　│陳　拱　榮│已領回│
│　　│（引擎號碼SD25KD-103155） │　　　　　│　　　│
├──┼─────────────┼─────┼───┤
│ 十 │車號BPD─307號重型機車　　│陳　奕　先│已領回│
│　　│（引擎號碼SD25KF-118290） │　　　　　│　　　│
├──┼─────────────┼─────┼───┤
│十一│車號MZI─253號重型機車　　│ 吳王阿華 │已領回│
│　　│（引擎號碼GY6E-135797）　 │　　　　　│　　　│
├──┼─────────────┼─────┼───┤
│十二│車號BLL─199號重型機車　　│黃　仁　宏│已領回│
│　　│（引擎號碼5NW-402787）　　│　　　　　│　　　│
├──┼─────────────┼─────┼───┤
│十三│車號BLN─336號重型機車　　│施　立　先│已領回│
│　　│（引擎號碼5NW-205233）　　│　　　　　│　　　│
├──┼─────────────┼─────┼───┤
│十四│車號BIK─036號重型機車　　│陳　俊　淇│已領回│
│　　│（引擎號碼5NW-136152）　　│　　　　　│　　　│
├──┼─────────────┼─────┼───┤
│十五│車號BJI─922號重型機車　　│包果設計開│已領回│
│　　│（引擎號碼5NW-139026）　　│發公司　　│　　　│
├──┼─────────────┼─────┼───┤
│十六│車號ECL─667號輕型機車　　│王　財　發│已領回│
│　　│（引擎號碼3XY-313549）　　│　　　　　│　　　│
├──┼─────────────┼─────┼───┤
│十七│車號SF2─432號輕型機車　　│許　　鎂│已領回│
│　　│（引擎號碼3XY-057207）　　│　　　　　│　　　│
├──┼─────────────┼─────┼───┤
│十八│車號SN5─522號輕型機車　　│朱　信　如│已領回│
│　　│（引擎號碼5FP14086）　　　│　　　　　│　　　│
├──┼─────────────┼─────┼───┤
│十九│車號DVX─935號輕型機車　　│ 吳張輔英 │已領回│
│　　│（引擎號碼S810BB-501309） │　　　　　│　　　│
├──┼─────────────┼─────┼───┤
│二十│車號DVV─091號輕型機車　　│王　慶　輝│已領回│
│　　│（引擎號碼SA10FF-139218） │　　　　　│　　　│
└──┴─────────────┴─────┴───┘
附表二
1.供套裝頂拼用之GAR-977號重機車牌壹面及引擎中座壹具
2.大型鐵剪壹台
3.砂輪機
4.電鑽壹把
5.榔頭壹支
6.T 型扳手捌支
7.六角扳手陸支
8.空氣壓縮機壹台
9.活動扳手貳支
10.尖嘴鉗貳支
11.固定扳手支
12.螺絲起子玖把
13.電盤拉桿壹支
